臺灣臺南地方法院交通事件裁定　　　　　　　　　　九十一年度交聲字第一五三號
　　移送機關　交通部公路總局嘉義區監理所台南監理站
　　受處分人即　甲○○
　　異議人
右列受處分人因違反道路交通管理處罰條例案件，對於交通部公路總局嘉義區監理所
台南監理站九十一年五月二十日所為之裁決處分（處分案號：南監五字第裁ＶＧ00
00000號）聲明異議，本院裁定如左：
    主  文
異議駁回。
    理  由
一、聲明異議意旨如異議狀所載（詳見附件）。
二、按汽車駕駛人，駕駛汽車有不遵守道路交通標誌、標線、號誌指示之情形者，而
    道路交通管理處罰條例第二章無處罰之規定者，處新台幣九百元以上一千八百元
    以下罰鍰，並記違規點數一點，道路交通管理處罰條例第六十條第二項第三款及
    第六十三條第一項第一款分別定有明文。次按，機車停等區線，用以指示機器腳
    踏車駕駛人於紅燈亮時行駛停等之範圍，其他車種除綠燈亮時可行駛通過外，不
    得在停等區○○○○道路交通標誌標線號誌設置規則第一百七十四條之二第一項
    亦規定甚明。又人民違反法律上之義務而應受行政罰之行為，法律無特別規定時
    ，雖不以出於故意為必要，仍須以過失為其責任條件，僅須違反禁止規定或作為
    義務，而不以發生損害或危險為其要件者，推定為有過失，於行為人不能舉證證
    明自己無過失時，即應受處罰，司法院大法官釋字第二七五號亦著有明文。據此
    足見，行為違反行政法上之義務，而應受行政罰之行為，不以行為人具有故意為
    必要，縱行為人僅係過失而違反行政法上之義務，則行為人仍應受行政罰相關規
    定之處罰。
三、經查：
    （一）本件受處分人即異議人甲○○固不否認有於民國九十一年三月一日下午三
          時十一分許，駕駛車牌號碼ＵＢ—九八八二號自用小客車，途經屏東縣潮
          州鎮○○○○○路口時，於紅燈時將該小客車停止於機車停等區內之事實
          ，然辯稱：並非故意將小客車停止於機車停等區○○○○路口逢綠燈轉換
          為黃燈，乃將車立刻停住，否則將有搶黃燈之違規行為云云。
    （二）受處分人即異議人甲○○有於上述時、地，駕駛自用小客車，途經屏東縣
          潮州鎮○○○○○路之交岔路口時，於紅燈時將小客車停止於機車停等區
          之事實，除有屏東縣警察局屏警交字第ＶＧ0000000號舉發違反道
          路交通管理事件通知單一紙在卷可參外，另舉發本違規事件之執勤警員亦
          指出：本件舉發當時車輛係遇紅燈駛入機車停等區，後煞車燈顯著已亮，
          且停車位置上方號誌亦顯示紅燈，故依法舉發，應無違誤等語，亦有屏東
          縣警察局潮州分局九十一年七月五日潮警交裁字第０九一００一三二八四
          號函一份附卷足憑，顯見異議人於右開時、地，行經交岔路口前，確實在
          路口紅燈亮時之情形下，將其所駕駛之自用小客車，停止於機車停等區內
          ，而有不遵守有關「機車停等區○○道路交通標線指示之違規行為。
    （三）至受處分人即異議人甲○○本係汽車駕駛人，並考領駕駛執照，平日即駕
          駛汽車於道路上行駛，對於道路交通號誌之轉換、行車速度之掌控能力，
          以及對於道路交通標線、標誌之注意能力，並不亞於一般駕駛人，因之異
          議人駕駛小客車行經前開交岔路口時，其對於燈號變換之情形，以及行車
          速度之控制等，應均可在其正確之判斷及掌握當中，故其見路口號誌業已
          轉變為黃燈時，即應在未至機車停等區前，減速並準備停車，衡情實無任
          其小客車繼續行駛至機車停等區內，始因紅燈亮起而無法通過，以致停止
          於該區○○○道理。況號誌由綠燈轉變為黃燈後，黃燈尚會閃爍一段時間
          ，才會轉換為紅燈，假若異議人確如異議人所稱，其於本件違規當時，係
          正巧於綠燈轉換為黃燈時，進入機車停等區內，則其本可依原來之車速，
          小心前進並通過該路口，而無立即停止於機車停等區內，以待下次綠燈亮
          後再行前進之必要。此時，異議人縱有於黃燈亮時進入交岔路口之行為，
          則其不僅未有闖紅燈之違規行為，甚至搶黃燈進入路口，亦非屬應受道路
          交通管理處罰條例處罰之違規行為。又異議人之本件違規行為，縱非出於
          故意，而係過失將所駕駛之小客車，於紅燈時停止於機車停等區內，參照
          前述說明，則其此項違反道路交通管理處罰條例之行為，仍應受到行政罰
          之處罰，此等情形與刑法第十二條第二項：「過失行為之處罰，以有特別
          規定者，為限」規定之性質，尚有不同。基此，可知異議人前述所辯，應
          均係卸責之詞，而不足採信。
    （四）綜上所述，本件受處分人即異議人甲○○，有於上開時、地，駕駛車牌號
          碼ＵＢ─九八八二號自用小客車，途經屏東縣潮州鎮○○○○○路之交岔
          路口時，於紅燈時將車停止於機車停等區之事實，既堪認定，則移送機關
          即交通部公路總局嘉義區監理所台南監理站，據此並引用上開道路交通管
          理處罰條例第六十條第二項第三款及第六十三條第一項第一款等規定，裁
          處異議人罰鍰新台幣一千八百元，並記違規點數一點，於法即無不當。至
          本件異議經核並無理由，故應予以駁回。
四、據上論斷，應依道路交通案件處理辦法第十九條，裁定如主文。
中      華      民      國      九十一      年      八    月    二十三  日
                              臺灣臺南地方法院交通法庭
                                      法  官  洪  士  傑
右正本證明與原本無異
如不服本裁定應於送達後五日內向本院提出抗告狀
                                      書記官  孫  鈴  堯
中      華      民      國      九十一      年      八    月    二十七  日
